【裁判字號】    91,訴,1081
【裁判日期】    920313
【裁判案由】    有關農業事務
【裁判全文】
高雄高等行政法院裁定                            九十一年度訴字第一○八一號
    原      告  甲○○
    被      告  臺東縣東河鄉公所
    代  表  人  乙○○  鄉長
    訴訟代理人  丁○○
                丙○○
右當事人間因有關農業事務事件，原告提起行政訴訟。本院裁定如左：
    主  文
原告之訴駁回。
訴訟費用由原告負擔。
    理  由
一、按「原告之訴，有左列各款情形之一者，行政法院應以裁定駁回之。但其情形可
    以補正者，審判長應定期間先命補正：．．．．．．十、起訴不合程式或不備其
    他要件者。」行政訴訟法第一百零七條第一項第十款定有明文。又「確認公法上
    法律關係成立或不成立之訴訟，於原告得提起撤銷訴訟者，不得提起之。」復為
    同法第六條第三項所明定，此一要件為「確認訴訟補充性」之明文化，蓋法律關
    係因行政處分而發生者，當事人如有爭執，本應以撤銷訴訟訴請撤銷原處分，原
    告不可因怠於提起訴願及撤銷訴訟，聽任行政處分確定，然後再提起確認因該處
    分所生法律關係存在或不存在之訴，自非法之所許；而所謂「於原告得提起撤銷
    訴訟者」，自應指個案依法律規定「得」提起，而非個案事實上「得」提起撤銷
    訴訟，因為訴訟法所保障者，乃人民依法訴訟的機會，而不是人民就爭議事件必
    然可以提起訴訟的結果，所以依法得提起撤銷訴訟者，因遲誤期間或因程式不合
    ，以致喪失救濟機會時，自不得提起確認訴訟。
二、本件原告起訴請求確認原告所有坐落台東縣東河鄉○○段一二九九之三地號土地
    （以下簡稱系爭土地）對被告之稻田轉作辦理休耕權利申請權繼續存在。其起訴
    意旨略以：原告於民國（下同）六十二年間購買系爭土地時，因國內糧食不足，
    政府為獎勵農民種植水稻，實施保證價格收購，其後至七十二年政府認為稻穀過
    剩，予以禁止收購，但為獎勵農民將其開發之農田轉作雜糧，按年分二期補助農
    民將旱地改為田地所投資之損失，而原告自七十二起至九十年二期止未曾間斷申
    請；然原告九十一年度之補助申請，竟遭被告以九十一年十一月十四日河鄉農字
    第０九一０００八二四五號函復拒絕申請，顯屬於法無據，為此提起本件確認訴
    訟等語。
三、惟查，上開被告九十一年十一月十四日函覆意旨係以：「主旨：台端申請坐落．
    ．．．休耕乙案，請查照。．．．說明．．．二、台端申請本鄉○○段一二九九
    之三地號辦理休耕乙案，經查糧食局台東管理處，水旱田利用輪作、休耕農戶資
    料檔中，該地號在八十三年至八十五年之基準年中並無種稻有案之農田、種植保
    價收購雜糧有案之農田、蔗作有案之農田及原『稻米生產及稻田轉作計畫』辦理
    休耕及轉作補貼有案之農田故不符合申請條件。．．．」核其內容，實乃否准被
    告申請轉作補貼之行政處分，原告如有爭執，應於法定期間內循訴願程序提起撤
    銷訴訟，是原告逕行提起本件確認訴訟，揆諸首開說明，即屬不備起訴要件；又
    原告並未就被告上開書函提起訴願，業經被告及台東縣政府函覆本院在卷，有被
    告九十二年三月四日河鄉農字第０九二０００一四四五號函及台東縣政府九十二
    年二月二十四日府農務字第０九二００二０四０六號函附卷可憑，本院亦無從曉
    諭其轉換訴訟類型，故本件原告之起訴，於法不合，應予駁回。
據上論結，本件原告之訴為不合法，依行政訴訟法第一百零七條第一項第十款、第一
百零四條，民事訴訟法第九十五條、第七十八條，裁定如主文。
中      華      民      國    九十二    年      三      月      十三    日
                              高雄高等行政法院第一庭
                                          審判長法官     陳光秀
                                          法      官     李協明
                                          法      官     簡慧娟
右為正本係照原本作成。
如不服本裁定，應於裁定送達後十日內以書狀敘明理由，經本院向最高行政法院提出
抗告（須按對造人數附具繕本）；並應預繳送達用掛號郵票六份（每份三十四元）。
中      華      民      國    九十二    年      三      月      十三    日
                                          法院書記官     楊曜嘉


司法院資訊處製作；財團法人民間司法改革基金會備份。
